臺灣高等法院刑事判決
110年度交上訴字第88號
上  訴  人  臺灣桃園地方檢察署檢察官
上  訴  人  
即  被  告  陳柔學


選任辯護人  魏憶龍律師
            陳文正律師
上列上訴人因被告公共危險等案件，不服臺灣桃園地方法院109
年度交訴字第93號，中華民國110年2月24日第一審判決（起訴案
號：臺灣桃園地方檢察署109年度偵字第19473號），提起上訴，
本院判決如下：
    主  文
原判決撤銷。
陳柔學犯過失傷害罪，處拘役伍拾日，如易科罰金，以新臺幣壹
仟元折算壹日；又犯肇事致人傷害逃逸罪，處有期徒刑陸月，如
易科罰金，以新臺幣壹仟元折算壹日。
    犯罪事實
一、陳柔學於民國109年4月16日上午，駕駛車牌號碼00-0000號
    自用小客車，沿桃園市桃園區文中路由東往西（即往蘆竹）
    方向行駛，於同日上午11時20分許，行經文中路與國豐六街
    口時，原應注意車前狀況，並隨時採取必要之安全措施，且
    汽車在同一車道行駛時，後車與前車之間應保持隨時可以煞
    停之距離，依當時天候晴、日間有自然光線、柏油路面乾燥
    無缺陷、無障礙物且視距良好，客觀上並無不能注意之情事
    ，竟疏未注意同向前方由李湘瑋所駕駛並附載李繼秀之車牌
    號碼0000-00號自用小客車於路口停等紅燈，減速不及而自
    後方追撞李湘瑋駕駛之車輛，致李湘瑋受有頭部前額鈍挫傷
    及左手拇指鈍挫傷之傷害。詎陳柔學於肇事後，可預見前車
    駕駛李湘瑋將因此事故而受有傷害，竟未停留現場等候警方
    處理及對李湘瑋採取必要之救護措施，基於肇事逃逸之犯意
    ，逕行駕車離開現場。嗣經李湘瑋駕車追逐未果後報警處理
    ，經警調閱監視器畫面，始循線查獲上情。
二、案經桃園市政府警察局桃園分局移送臺灣桃園地方檢察署檢
    察官偵查起訴。　　
    理  由
壹、程序部分
一、按被告以外之人（包括證人、鑑定人、告訴人、被害人及共
    同被告等）於審判外之陳述雖不符刑事訴訟法第159 條之1
    至之4等4條之規定，而經當事人於審判程序同意作為證據，
    法院審酌該言詞陳述或書面陳述作成時之情況，認為適當者
    ，亦得為證據（第1項）。當事人、代理人或辯護人於法院
    調查證據時，知有第159條第1項不得為證據之情形，而未於
    言詞辯論終結前聲明異議者，視為有前項之同意，刑事訴訟
    法第159條之5定有明文。立法意旨在於傳聞證據未經當事人
    之反對詰問予以核實，原則上先予排除。惟若當事人已放棄
    反對詰問權，於審判程序中表明同意該等傳聞證據可作為證
    據；或於言詞辯論終結前未聲明異議，基於尊重當事人對傳
    聞證據之處分權，及證據資料愈豐富，愈有助於真實發見之
    理念，且強化言詞辯論主義，使訴訟程序得以順暢進行，上
    開傳聞證據亦均具有證據能力。經查，本院以下所引用被告
    以外之人於審判外之陳述，檢察官、被告陳柔學及辯護人於
    本院準備程序中，分別表示同意或不爭執證據能力（本院卷
    第92至94頁），復於審判期日就本院提示之前揭證據方法於
    言詞辯論終結前，未就所調查之證據主張有刑事訴訟法第15
    9條第1項不得為證據之情形，本院審酌各該證據資料製作時
    之情況，亦無違法不當或證明力明顯過低之瑕疵，以之作為
    證據應屬適當，依刑事訴訟法第159條之5規定，認該等證據
    均具證據能力。
二、本判決所引用之非供述證據部分，與本案均有關聯性，復無
    證據證明係實施刑事訴訟程序之公務員以不法方式所取得，
    亦無刑事訴訟法第159條之4顯有不可信之情況與不得作為證
    據之情形，且經本院於審理期日依法進行證據之調查、辯論
    ，依刑事訴訟法第158條之4之反面解釋，應有證據能力。
貳、實體部分
一、訊據被告陳柔學固坦承其於上開時地，確有駕駛甲車行經案
    發地點，惟矢口否認有何過失傷害或肇事逃逸之犯行，辯稱
    ：伊雖然有駕車經過文中路、國豐六街路口，但從頭到尾沒
    有撞到告訴人李湘瑋駕駛之車輛，且告訴人與證人李繼秀證
    述肇事車輛駕駛者為金色頭髮，與伊是黑色頭髮不符云云；
    辯護人則為被告辯護稱：告訴人李湘瑋及證人李繼秀就有無
    追平被告車輛、追了幾個路口、被告車輛駕駛座車窗有無打
    開等節，證詞矛盾。依證人李繼秀所言撞擊力道很強，何以
    證人李繼秀坐在副駕駛座並未受傷，反而告訴人頭部撞擊駕
    駛座左前方之連接柱（下稱A柱）造成傷害，且依照駕駛習
    慣，如有繫安全帶，經過力道撞擊，應該會被束縛在位置上
    ，頭部撞到A柱之可能很低。依告訴人所述，其當時係搭載
    證人李繼秀前往署立桃園醫院探望姑丈，為何告訴人不去該
    院驗傷，反而前往小診所驗傷，告訴人證詞之真實性，自非
    無疑。警方並未採集相關車輛跡證，告訴人所稱肇事地點並
    無監視器影像，雙方車輛亦無行車紀錄器，只有在文中路74
    6號附近監視器拍到車輛側面，國豐十街也只有拍到兩車動
    向，並無積極客觀事證，證明被告車輛即為肇事車輛。被告
    因長年捐贈頭髮，所以不能染頭髮，而告訴人及證人均證述
    見到之肇事者為金色長髮，可見本案有會為告訴人誤認等語
    。經查：
  ㈠告訴人李湘瑋駕駛車牌號碼0000-00號自用小客車，搭載李繼
    秀，於109年4月16日上午11時20分許，行經桃園市桃園區文
    中路與國豐六街口，於停等紅燈時，遭後方一輛紅色自小客
    車追撞後方，致告訴人向前撞擊車內A柱車體，受有頭部前
    額鈍挫傷及左手拇指鈍挫傷等傷害。該紅色自小客車駕駛人
    未下車查看逕自駕車離去，告訴人旋記下該車車牌號碼00-0
    000號，並在後追躡未果等情，業經告訴人李湘瑋於警詢、
    偵查及原審審理時證述綦詳（109年度偵字第19473號卷〈下
    稱偵字卷〉第17至19頁、第61至62頁、原審交訴字卷第76至8
    2頁），核與證人李繼秀於偵查及原審審理時證述一致（偵
    字卷第71至72頁、原審交訴字卷第83至87頁），並有育勝診
    所育字第939號診斷證明書、桃園市政府警察局桃園分局桃
    園交通中隊疑似道路交通事故肇事逃逸追查表、道路交通事
    故現場圖、道路交通事故調查報告表㈠、㈡、告訴人車輛之車
    損照片4張、桃園市政府警察局員警報告書、桃園市政府警
    察局桃園分局109年11月2日桃警分刑字第1090062105號函暨
    附件員警職務報告、監視器擷取畫面6張在卷可稽（偵字卷
    第25頁、第27頁、第29至33頁、第38至39頁、第43頁、原審
    交訴字卷第19至24頁）。
  ㈡告訴人李湘瑋於原審審理中證稱：伊駕車搭載李繼秀，要前
    往醫院看姑丈，行經文中路、國豐六街口停等紅燈的時候，
    被紅色車從後方追撞；伊被後車追撞後，本來想下車查看，
    後車就從伊右邊超車過去，伊就繼續追他；伊直接追上去，
    但伊車CC數比較小，所以追不到；伊追的當下他車子在伊右
    手邊，一度有併行，伊開副駕駛座窗戶叫他停車，所以有看
    到；一剛開始追的時候，因為剛綠燈前面都有車，所以有併
    行，過一段時間之後前面沒有車，對方加速之後，伊就無法
    追上了；伊有記下車牌、車色、駕駛人性別；伊一直追到文
    中路、龍壽街路口時，就沒有繼續追了等語（原審交訴字卷
    第76至80頁、第82頁）；證人李繼秀於原審審理中證稱：李
    湘瑋開車載伊；當時紅燈，李湘瑋停等在第一部，後面突然
    碰撞到伊等，伊等想說停下來處理，後面的車就從旁邊超車
    ，伊等追了1、2個路口，當時紅色車窗戶有搖下來，伊看到
    她是金色頭髮，伊手有伸出去喊她，但她很急著開走，伊等
    追了1、2個路口也沒有追到；伊等追他的過程大約追了1、2
    個路口，伊不確定追到哪裡追丟；路上車子太多了，因為也
    追不到，當時綠燈了，行駛車輛很多；伊當時沒有看清楚對
    方的全臉，伊坐在副駕駛座，伊覺得應該就是被告；伊等一
    直都是在後面追趕等語（原交訴字卷第84至86頁），經核告
    訴人及證人李繼秀對於案發時確有遭後方紅色自小客車自後
    方追撞，嗣經追逐該車，要求停車未果等節，證述一致，佐
    以距離事故地點約140公尺之桃園市○○區○○路000號監視器，
    攝得一部紅色小客車於道路外側超越告訴人之白色小客車，
    兩車接續直行；於前方文中路與國豐十街路口，攝得被告駕
    駛之車牌號碼00-0000號紅色車輛，行駛於告訴人車輛前方
    ；再前行至文中路、龍安街一段路口，亦攝得一台紅色小客
    車行駛於告訴人駕駛之白色小客車前方等情，經原審勘驗警
    方提供之監視器錄影畫面並比對GOOGLE地圖之測距屬實，此
    有原審109年12月17日、110年1月20日勘驗筆錄暨附件、GOO
    GLE地圖列印資料各1份在卷為憑（原審交訴字卷第40至41頁
    、第45至57頁、第75頁、第97至99頁），雖文中路746號路
    口、龍安街一段路口之監視器囿於錄影角度，均未錄得紅色
    小客車之車牌號碼，然以兩車行駛路線及車輛外觀等節觀之
    ，足認攝得之紅色小客車即為國豐十街路口攝得之車牌號碼
    00-0000號紅色小客車無訛，顯見告訴人開始追逐被告車輛
    之起始地點，距離事故地點僅百餘公尺，嗣後告訴人車輛均
    行駛於被告車輛後方，核與告訴人及證人李繼秀證述告訴人
    見肇事車輛超車離開旋駕車追車，最終追逐未果等節相符，
    堪信告訴人、證人李繼秀證述情節，為真實可採，足認被告
    確有駕駛車牌號碼00-0000號紅色自小客車撞擊告訴人車輛
    ，致告訴人受傷，逕行駕車逃離現場。且依證人李繼秀於原
    審審理中證稱：伊等要起步時後面就碰的一聲很大聲，撞擊
    聲音蠻大的，應該不是稍微碰一下，是很大，如果對方沒有
    撞到伊等，伊等是綠燈第一部車，為何要這麼急著超越等語
    （原交訴字卷第84至86頁、第88頁），亦足認被告已知悉事
    故發生，仍駕車離去，其有肇事逃逸之主觀犯意，亦堪認定
    。
　㈢按證人之陳述前後不符或相互間有所歧異，究竟何者為可採
    ，事實審法院非不可本於經驗法則或論理法則，斟酌其他情
    形，作合理之比較，以定其取捨；若其基本事實之陳述與真
    實性無礙時，仍非不得予以採信，非謂一有不符或矛盾，即
    認其全部均為不可採信（最高法院108年度台上字第3429號
    判決意旨參照）。查告訴人及證人李繼秀於原審審理中，對
    於案發時確有遭被告駕駛之紅色車輛自後方追撞，嗣經追逐
    該車未果等重要情節，證述一致，雖其等就案發時有無追平
    被告車輛、追逐幾個路口及被告駕駛座車窗有無打開等節，
    證述略有不同，然究屬告訴人駕車追逐被告車輛過程之細節
    事項，加以證人李繼秀於原審理中證稱：當時伊都慌了等語
    （原審交訴字卷第87頁），衡以人類對於事物之注意與觀察
    ，本侷於先天能力之限制，未必能如攝影機或照相機般，對
    周遭所發生或親身經歷之事實均能機械式準確無遺地捕捉，
    本難期待突遇事故之告訴人及證人李繼秀清楚記憶相關細節
    並如播放錄影帶般清楚且一致，故難僅以其等關於案發後之
    細節部分證述不一，遽認證述不可採信。
  ㈣告訴人車輛遭後方紅色自小客車追撞後方，告訴人旋即記下
    該紅色自小客車車牌號碼，並駕車在後追逐未果，嗣經報警
    ，主動提供該車車牌號碼00-0000號一節，迭據告訴人於警
    詢及原審審理中證述明確（偵字卷第18頁、第80頁），並有
    桃園市政府警察局員警職務報告1份在卷可憑（原審交訴字
    卷第21至22頁），顯見告訴人並非因警方嗣後調取肇事地點
    附近車監視器畫面後，始任意指證出現於告訴人車輛附近之
    被告車輛為肇事車輛，又被告亦不否認其於上揭時地，駕駛
    車牌號碼00-0000號紅色自小客車行經肇事地點，已堪認被
    告為駕車肇事者無訛，告訴人於原審審理中亦證稱：伊有看
    到駕駛座的人，五官如同被告等語（原審交訴字卷第79頁）
    ，益臻明確。至告訴人及證人李繼秀於原審審理中固一致證
    述當時見到之駕駛者為金色長髮，與被告自警詢至審理中均
    為黑色長髮不符，然被告經員警通知首次製作筆錄時間為10
    9年4月28日，距離事故發生時間已有12天，倘事故發生時被
    告髮色為染髮後之偏金色髮色，被告亦有充分時間再度染髮
    改變髮色，且證人李繼秀於原審審理中證稱：其當時看到的
    髮色是偏咖啡色的金色等語（原審交訴字卷第86頁），足見
    肇事車輛駕駛所呈現之金色髮色，或為東方人染髮後因日光
    照射所呈現的類似金色之顏色，故無從僅以告訴人、證人李
    繼秀證述肇事車輛駕駛之髮色與被告於審理時之髮色不同，
    而為被告有利之認定。又被告雖提出103年6月7日捐贈頭髮
    之感謝狀1紙、106年11月20日臉書發文捐贈頭髮之文章1份
    （本院卷第167至169頁），辯稱被告長期捐贈頭髮，不可能
    染髮等語，然依被告提出之證據僅能證明其有捐贈頭髮之事
    實，惟其捐贈時間距離案發時已逾2年餘，自無從據以證明
    被告於案發時確實未染髮，故無從據為被告有利之認定，併
    此敘明。
　㈤按汽車在同一車道行駛時，除擬超越前車外，後車與前車之
    間應保持隨時可以煞停之距離；汽車行駛時，駕駛人應注意
    車前狀況，並隨時採取必要之安全措施，道路交通安全規則
    第94條第1項、第3項定有明文，被告駕駛車輛對於前揭規定
    自應注意遵守，且案發時該路段為天候晴、日間有自然光線
    、柏油路面乾燥、無缺陷、無障礙物且視距良好，有道路交
    通事故調查表㈠附卷可參（偵字卷第31頁），依當時狀況，
    並無不能注意之情事，又告訴人車輛斯時係於路口停等紅燈
    ，位於被告車輛前方，兩車間並無其他車輛遮蔽被告視線，
    被告竟疏於注意，駕車自後方撞擊告訴人車輛，其有未注意
    車前狀況及保持隨時可煞停距離之駕車過失，自堪認定。
　㈥告訴人駕車遭被告車輛自後方撞擊，告訴人頭部因此撞擊車
    內駕駛座旁A柱，手部則敲擊到方向盤，因此受有頭部前額
    鈍挫傷、左手拇指鈍挫傷之傷害，此據告訴人於警詢、偵查
    及原審審理中證述明確（偵字卷第18頁、第61頁、原審交訴
    字卷第82頁），衡情，車輛行駛時，駕駛人及乘客雖依規定
    需繫上安全帶，然此僅能於事故發生時，防止駕駛人與乘客
    身體前移或從車內甩出，無法防止未受安全帶束縛之頭部或
    手部因事故撞擊力，而慣性移動致撞擊車體或方向盤，告訴
    人證述尚與常情相符，且有育勝診所109年4月16日診斷證明
    書1份在卷可憑（偵字卷第25頁），堪信告訴人證述為真實
    可採，其所受傷害與被告之過失行為間具備相當因果關係，
    至為灼然。辯護人雖質疑告訴人當時係載證人李繼秀前往署
    立桃園醫院探望姑丈，竟未於該院驗傷，且前座乘客之證人
    李繼秀何以未受傷，均與常情不符等語，然我國醫療院所層
    級，依照衛生福利部分類，分為醫學中心、區域醫院、地區
    醫院及基層診所，署立桃園醫院為區域醫院，其層級高於一
    般診所，收費、看診程序自有不同，告訴人選擇收費較低、
    看診程序較簡便之基層診所驗傷，實與常情無違，自難以告
    訴人未前往署立桃園醫院一併驗傷，而否認其證述之真實性
    。另車內乘客是否因車輛撞擊而受傷，取決於撞擊力道、方
    向、乘客姿勢等諸多因素，故不得僅因同為前座之證人李繼
    秀未受傷，推論同為前座之告訴人亦不會受傷。辯護人所指
    ，均非可採。
  ㈦綜上，足認被告於上揭時地，確有駕車過失致告訴人受傷，
    被告旋即駕車逃逸之犯行，被告及辯護人所辯均非可採。至
    被告固聲請對告訴人、證人李繼秀及被告進行測謊、勘驗告
    訴人車輛保險桿是否完好。然按所謂測謊，係依一般人說謊
    時，容易產生恐懼、不安、與情境經驗等情緒波動反應，以
    科學方法，利用測謊儀器，將受測者之上開情緒波動反應情
    形加以記錄，用以判別受測者之供述是否真實之技術，然亦
    可能因受測者於施測時之緊張情緒、疾病、激憤、冷靜之自
    我抑制，而引起相同或類似之生理反應，故測謊結果原非可
    作為判斷有無虛偽證述之唯一證據。又被告、告訴人及證人
    李繼秀業於警詢、偵查及原審審理中分別陳述在卷，其等所
    述是否真實可採，業經認定說明如上，因認無再為測謊之必
    要。另本案發生迄今已逾1年半，雙方均有相當時間可修復
    車輛，再行勘驗車輛外觀亦無法確認係案發時之車輛原狀，
    被告所請難認可採。本案事證明確，被告犯行均堪認定，應
    予依法論科。
二、論罪
　㈠行為後法律有變更者，適用行為時之法律，但行為後之法律
    有利於行為人者，適用最有利於行為人之法律，刑法第2條
    第1項定有明文。被告行為後，刑法第185條之4業於110年5
    月28日依司法院釋字第777號解釋意旨修正公布，並自同年
    月30日生效。修正前刑法第185條之4規定：「駕駛動力交通
    工具肇事，致人死傷而逃逸者，處1年以上7年以下有期徒刑
    。」修正後則規定：「駕駛動力交通工具發生交通事故，致
    人傷害而逃逸者，處6月以上5年以下有期徒刑；致人於死或
    重傷而逃逸者，處1年以上7年以下有期徒刑。犯前項之罪，
    駕駛人於發生交通事故致人死傷係無過失者，減輕或免除其
    刑」，修正後之條文將「肇事」修正為「發生交通事故」，
    以符合罪刑明確性之原則；另就該罪之法律效果部分，依行
    為人對法益侵害程度為（普通）傷害、重傷害或死亡之不同
    ，分別訂定不同刑度之處罰，以符憲法罪刑相當原則；另增
    訂第2項規定，就犯同條第1項之罪之駕駛人，於發生交通事
    故致人死傷係無過失者，減輕或免除其刑，以符合憲法比例
    原則之要求。經比較新、舊法律，修正後規定較有利於被告
    ，依刑法第2條第1項但書規定，應適用行為後即修正後刑法
    第185條之4第1項前段規定論處。
  ㈡故核被告所為，係犯刑法第284條前段之過失傷害罪、同法第
    185條之4之肇事致人傷害逃逸罪。
　㈢被告所犯前開2罪，犯意各別，行為互異，應予分論併罰。
　㈣按刑法第59條之酌減其刑，必須犯罪另有特殊之原因與環境
    等情狀，在客觀上足以引起一般之同情，認為確可憫恕，且
    即予宣告法定最低度之刑，猶嫌過重者，始有其適用。而科
    刑時，原即應依第57條規定審酌一切情狀，尤應注意該條各
    款所列事項，以為量刑標準。因此，本條關於裁判上減輕之
    規定，必於審酌一切之犯罪情狀，在客觀上顯然足以引起一
    般同情，認為縱予宣告法定最低刑度猶嫌過重者，始有其適
    用，以避免濫用，破壞立法者設定法定刑之立法政策。審酌
    被告肇事後未停留在現場採取必要之救護措施，所可能釀成
    之生命身體危險程度甚高，且依新修正規定之法定最低本刑
    為6月，被告所犯肇事致人傷害逃逸罪，在客觀上實無足以
    引起一般人同情，尚無縱予宣告法定最低刑度猶嫌過重之情
    形，難認有情輕法重之憾，自無適用刑法第59條規定予以酌
    減其刑之餘地，附此敘明。
參、撤銷改判部分
一、原審因予論罪科刑，固非無見，惟查：1.被告行為後，刑法
    第185條之4業於110年5月28日修正公布施行，於110年5月30
    日生效，原審未及比較新舊法，逕予適用修正前刑法第185
    條之4之規定，容有未合。2.原判決雖依司法院釋字第777號
    解釋意旨，認被告肇事逃逸之犯行對告訴人所造成危害之程
    度及對社會造成之風險相對輕微，若仍量處（修正前）肇事
    逃逸罪之法定最低本刑即有期徒刑1年，顯然過苛，不符罪
    刑相當原則及比例原則，故於上開條文尚未修正前，依刑法
    第59條規定就被告所犯之肇事逃逸罪酌減其刑。惟刑法第18
    5條之4現既已依司法院釋字第777號解釋意旨修正公布，被
    告所犯肇事逃逸罪之法定最低本刑為有期徒刑6月，與原判
    決適用刑法第59條規定酌減其刑後所量處之刑期相同，更得
    易科罰金，顯已無情輕法重，違反比例原則之顯可憫恕之處
    ，自無再適用上開規定酌減其刑之必要。3.被告於本院中業
    與告訴人達成和解，經告訴人代理人表示諒解被告之意思（
    本院卷第148頁），並有調解回報單1紙為憑（本院卷第141
    頁），原審未及審酌此節據為量刑因子，尚有未當。
二、檢察官上訴意旨略以：被告否認犯行，且未與告訴人達成和
    解賠償其損失，原審量刑實屬過輕等語。然被告業與告訴人
    達成和解，取得諒解，量刑基礎已然不同，檢察官上訴意旨
    難認有理由。
三、被告上訴意旨略以：㈠告訴人與證人李繼秀對於案發後，告
    訴人車輛有無與被告車輛併行、被告車輛之駕駛座車窗有無
    打開、追逐幾個路口等節，證述不同，不應採信其等證述；
    ㈡告訴人於原審審理中證稱：被後車追撞後，伊本來要下車
    查看，後車就從伊右邊超車過去，伊就繼續追他等語，顯示
    告訴人並非下車查看而確認被告車輛為肇事車輛，只是目睹
    一部疑似肇事車輛恰巧自外側車道超越被告，才指訴為肇事
    車輛，實不應為被告不利之認定；㈢告訴人證稱係因碰撞力
    道強烈，致其身體往前撲撞到A柱而受傷，則同坐於前方之
    證人李繼秀為何未受到傷害，且被告車輛前方及告訴人車輛
    後方均無大力撞擊之凹痕或紅色漆塊轉移痕跡，此顯有違常
    理；㈣告訴人指述之肇事路口，距離其指述有加速追疑似肇
    事車輛之最後路口，約2-3公里之遙，而該道路限速為50公
    里，何以告訴人無法追上被告車輛？又依證人李繼秀所述，
    當時車流量很大，告訴人又豈能以時速7、80公里逃逸？且
    依據勘驗錄影畫面，雖顯示告訴人車輛與一台紅色車輛行經
    桃園市○○區○○路000號，但既然未照到紅色車輛車牌號碼，
    又如何能確認該車輛即為被告所駕駛車輛，此均顯然有違經
    驗法則；㈤證人李繼秀位置距離肇事車輛較近，證人李繼秀
    證稱其無法目睹駕駛者之臉部五官，何以距離較遠且駕車追
    逐肇事車輛之告訴人卻證述其能清楚見到對方五官及相貌，
    實足令人質疑告訴人證述之真實性；㈥證人李繼秀證述被告
    駕車追了1、2個路口，見到對方是金色頭髮，李繼秀手有伸
    出去喊，但對方沒有停下來等語，但肇事地點距離文中路與
    龍壽路口相距有2-3公里遠，不只1、2個路口，可見證人李
    繼秀證述有誤認之虞，又無監視器畫面證明李繼秀確有伸出
    手，證人李繼秀證述自不足以採信。本案並無客觀無爭議之
    積極證據足供憑認，自應為被告有利之認定。然查：
　㈠告訴人及證人李繼秀對於案發時確有遭被告駕駛之紅色車輛
    自後方追撞，嗣經追逐該車未果等重要情節，證述一致而堪
    採信，就案發時有無追平被告車輛、追逐幾個路口及被告駕
    駛座車窗有無打開等事項，均屬事後追逐被告車輛之細節事
    項，縱告訴人及證人李繼秀證述不同，亦無從逕以推翻其等
    證述之可信性，此經本院認定並說明理由如前，上訴意旨仍
    執詞認告訴人及證人李繼秀證述不可採信，難認有理由。
　㈡告訴人於原審審理中證稱：伊車被後車追撞後，伊本來要下
    車查看，後車就從伊右邊超車過去，伊就追他；車牌號碼00
    -0000是伊追車時記下的等語（原審交訴字卷第78頁、第80
    頁），核與證人李繼秀於原審理中證稱：被撞擊當下，伊等
    有見到是紅色車，本來以為他會下車處理，但她從旁邊超車
    等語相符（原審交訴字卷第84頁），顯示告訴人係親見肇事
    車輛追撞其車後，自右邊超車，嗣經告訴人駕車一路追逐該
    肇事車輛，自無錯誤鎖定肇事車輛車牌號碼之可能，上訴意
    旨臆測告訴人僅係目睹疑似肇事車輛恰巧自外側車道超越被
    告，才指訴為肇事車輛等語，自非可採。
　㈢告訴人駕車遭被告車輛自後方撞擊，告訴人頭部撞擊車內駕
    駛座旁A柱，手部則撞擊方向盤，因此受有頭部前額鈍挫傷
    、左手拇指鈍挫傷之傷害，又告訴人車輛遭撞擊後，後方保
    險桿有撞擊擦痕，業據告訴人於警詢、原審審理中證述綦詳
    （偵字卷第18頁、原審交訴字卷第81至82頁），並有診斷證
    明書1份、車損照片4張可憑（偵字卷第38至39頁），自堪信
    告訴人證述為真實可採。至同為前座之證人李繼秀雖未受傷
    ，或係出於所受撞擊力道、方向、姿勢等因素所致，自難據
    以推論告訴人之證述不可採信，此經認定並說明理由如前，
    上訴意旨㈢所指，自非可採。
　㈣告訴人車輛遭撞擊後，一路追逐被告車輛，嗣因車速不及被
    告車輛，而未追上被告車輛一節，迭據告訴人及證人李繼秀
    於偵查及原審審理中證述明確，核與肇事地點附近監視錄影
    畫面所攝得兩車行進情形相符，此經本院認定如前，且衡情
    ，告訴人倘能追到被告車輛，而當場報警以釐清肇事者及雙
    方駕車過失，較之未追到被告車輛，嗣後報警，將增添更多
    無法查獲肇事者之風險，告訴人自無故意不追到被告車輛之
    必要，被告徒以該路段有紅綠燈、被告車輛不可能開超過70
    公里以上等節，臆測告訴人證述未能追上被告車輛一節悖於
    常情，亦非可採。
　㈤證人李繼秀於原審審理中證稱：伊沒有看得很清楚對方臉部
    五官特徵，當時伊等被撞也反應不過來；伊當時沒有記車號
    ，當時伊都慌了等語（原審交訴字卷第86至87頁），其已清
    楚證述係因突遇行車事故，一時慌張反應不及，致未能看清
    肇事車輛駕駛之臉部、五官特徵等細節，並非因證人李繼秀
    距離肇事車輛駕駛遙遠所致，則告訴人於案發時，距離肇事
    車輛駕駛者雖較證人李繼秀為遠，尚無從推論告訴人亦不能
    清楚見到並記憶肇事車輛駕駛者之五官、樣貌，且告訴人於
    原審審理中證稱：伊有看到駕駛座的人，五官如同被告；伊
    有提供車牌號碼00-0000號給警方等語（原審交訴字卷第79
    頁），核與被告坦認於案發時，確有駕駛車牌號碼00-0000
    號紅色自小客車行經肇事地點一節相符，自堪信告訴人證述
    可採。上訴意旨認告訴人距離肇事車輛駕駛者較遠，卻能看
    見其五官樣貌，顯與常情有違，應無理由。
　㈥證人李繼秀於原審審理中證稱：對方從旁邊過去時，伊等窗
    戶有搖下來，伊有伸手請她停下，但她快速離去等語（原審
    交訴字卷第87頁），告訴人於原審審理中證稱：伊有開副駕
    駛座車窗叫對方停車；伊車窗有搖下來一直叫他，他都不理
    ，伊還有按喇叭等語（原審交訴字卷第79頁、第81頁），告
    訴人及證人李繼秀一致證述追逐被告車輛時，有搖下車窗示
    意被告停車，阻止被告續行駕車離去之行為。至證人李繼秀
    證稱被告駕車追了1、2個路口，固與告訴人證述追至文中路
    與龍壽路口而放棄追逐（原審交訴字卷第82頁），顯示告訴
    人追逐被告車輛不只1、2個路口等節不符，然證人李繼秀並
    非駕車追逐被告車輛之人，衡情其對於實際追逐被告車輛行
    經多少路口、距離多遠、車行狀況應無強烈感受，自難期待
    其證述追逐被告車輛之細節事項均與事實相符，上訴意旨以
    證人李繼秀此部分證述與事實不符，推認其證述有伸手請肇
    事車輛駕駛者停下等語不可採，亦難認有理由。綜上，被告
    執前開辯詞提起上訴，均難認有理由，惟原審判決既有上開
    可議之處，自應由本院予以撤銷改判。
四、爰審酌被告前無犯罪紀錄之素行，此有本院被告前案紀錄表
    1份在卷可稽，被告疏未注意遵守交通規則，致告訴人受有
    傷害，復未等待員警到場以釐清肇事責任，亦未設法提供被
    害人救護即逕行逃逸，所為應予非難；惟告訴人所受傷害尚
    屬輕微，未因被告未予即時救護之行為而擴大傷害，且被告
    於本院中業與告訴人達成和解，經告訴人代理人表示諒解被
    告之意思，兼衡被告之過失程度、自陳高職畢業之智識程度
    、育有2名成年子女且現在無業之生活狀況（本院卷第95頁
    ），及犯罪後未坦承犯行，飾詞卸責之態度等一切情狀，分
    別量處如主文第2項所示之刑，並均諭知易科罰金之折算標
    準。
據上論斷，應依刑事訴訟法第369條第1項前段、第364條、第299
條第1項前段，刑法第2條第1項但書、第284條前段、第185條之4
第1項前段、第41條第1項前段，判決如主文。
本案經檢察官楊挺宏提起公訴，檢察官董諭提起上訴，檢察官許
仲瑩到庭執行職務。
中　　華　　民　　國　　110 　年　　12　　月　　2 　　日
                  刑事第九庭    審判長法　官  潘翠雪
                                      法　官  陳信旗
                                      法　官  俞秀美
以上正本證明與原本無異。
過失傷害罪部分不得上訴。
肇事致人傷害逃逸罪部分如不服本判決，應於收受送達後20日內
向本院提出上訴書狀，其未敘述上訴之理由者並得於提起上訴後
20日內向本院補提理由書（均須按他造當事人之人數附繕本）「
切勿逕送上級法院」。
                                      書記官  謝崴瀚
中　　華　　民　　國　　110 　年　　12　　月　　2 　　日
附錄：本案論罪科刑法條全文 
中華民國刑法第284條
因過失傷害人者，處1年以下有期徒刑、拘役或10萬元以下罰金
；致重傷者，處3年以下有期徒刑、拘役或30萬元以下罰金。

中華民國刑法第185條之4
駕駛動力交通工具發生交通事故，致人傷害而逃逸者，處6月以
上5年以下有期徒刑；致人於死或重傷而逃逸者，處1年以上7年
以下有期徒刑。
犯前項之罪，駕駛人於發生交通事故致人死傷係無過失者，減輕
或免除其刑。